臺灣高雄地方法院刑事判決　　　　　　　96年度易字第3292號
公　訴　人　臺灣高雄地方法院檢察署檢察官
被　　　告　乙○○
上列被告因恐嚇案件，經檢察官提起公訴（96年度偵字第12439
號），本院判決如下：
    主  文
乙○○犯恐嚇危害安全罪，處拘役肆拾日，如易科罰金，以銀元
參佰元即新臺幣玖佰元折算壹日；減為拘役貳拾日，如易科罰金
，以銀元參佰元即新臺幣玖佰元折算壹日。
    事  實
一、乙○○前於「成旺昌股份有限公司」（址設高雄市○○區○
    ○路229 號，下稱成旺昌公司）擔任品管課組長一職（已於
    96年10月18日遭解雇）。其於民國94年10月18日接近中午某
    時，因在上址公司內，不服該公司負責人丙○○以公司產品
    尺寸有誤為由，要求填寫補料單，而與丙○○發生爭執，並
    因不滿丙○○於爭執中聲稱：「看你要寫離職書還是馬上回
    去作業」等語，竟基於恐嚇危害安全之犯意，當場向丙○○
    恫稱：「我不會像鄭好環（先前離職員工）一樣，事情不會
    這樣就算了，我不會讓你好呷睏」（臺語），以此加害名譽
    、財產之事，恐嚇丙○○，使丙○○心生畏懼，致生危害於
    安全。
二、案經丙○○訴請臺灣高雄地方法院檢察署檢察官偵查起訴。
    理  由
一、按被告以外之人於偵查中向檢察官所為之陳述，除顯有不可
    信之情況者外，得為證據，刑事訴訟法第159 條之1 第2 項
    定有明文。本件證人王慧芬、陳雅惠於偵查中之陳述，均經
    具結以擔保其陳述之真實性，均未表示檢察官有何不當訊問
    之情形，並無顯不可信之情況，依前開規定，應認上開證人
    於偵查中向檢察官所為之陳述，均得作為證據，合先敘明。
二、訊據被告乙○○固於本院審理中坦認有於前揭時、地，因產
    品尺寸問題，與告訴人丙○○發生爭執等情，惟矢口否認有
    何恐嚇危害安全犯行，辯稱：我沒有講「不會讓你好呷睏」
    云云。經查：
(一)被告於前揭時間，擔任成旺昌公司之品管課組長，並於前揭
    時、地，因告訴人即該公司負責人丙○○以產品尺寸有誤為
    由，要求填寫補料單，而與丙○○發生爭執，且因不滿丙○
    ○於爭執中聲稱：「看你要寫離職書還是馬上回去作業」等
    語，而當場向丙○○回稱：「我不會像鄭好環（先前離職員
    工）一樣，事情不會這樣就算了」等語，為被告所自承（本
    院卷第10、21頁），且經證人即告訴人丙○○於本院審理中
    證述明確（本院卷第19至21頁），此部分之事實自堪認定。
(二)證人丙○○於本院審理中另證稱：被告係本公司品管課組長
    ，當天因產品尺寸有誤，我請她依公司作業規定填寫補料單
    ，我們有發生爭執，我請她趕快回去作業，不然的話請她寫
    離職書，被告回我說：「我等你這句話很久了」。我又跟她
    說：「你要的話趕快回去工作，不要囉唆」，她跟我放話說
    ：「不會讓你好呷睏」（臺語），全句是：「我不可能像鄭
    好環一樣，那麼簡單放你算，不會讓你好呷睏」（臺語），
    鄭好環是之前離職的員工。當時在場的有我、被告、公司另
    2 位員工陳雅惠及王慧芬4 人。我聽到被告講這句話，心想
    她會不會對我們公司不利，我會害怕，因為被告的態度很兇
    惡，而且她擔任公司的品管組長，若她去散播謠言，會對公
    司造成損害等語（本院卷第19至21頁）。證人陳雅惠、王慧
    芬均於偵查中證稱：94年10月18日接近中午時，因生產品尺
    寸問題，被告和我們老闆（丙○○）發生爭執，老闆叫她修
    改並趕快回去工作，她都不要，還在那邊一直罵老闆，老闆
    無可奈何只好對她說：難你要寫離職書還是趕快回去把今天
    的產品趕出來，被告就馬上說：我等你這句話很久了，並收
    拾東西要離開時，老闆叫她回去做事，被告很兇地對老闆說
    ：這件事情不會這樣就算了，不會讓你好呷睏（臺語）等語
    。被告雖以證人陳雅惠係恐遭解雇、證人王慧芬則為告訴人
    之胞弟所介紹進入公司任職，質疑2 人為不實陳述。然被告
    亦自承其與證人陳雅惠、王慧芬2 人從無過節，案發當天亦
    未與2 人有何爭執（本院卷第13頁），自無挾怨報復之慮，
    且2 人係於偵查中具結後而為證述，均已知悉具結之效果及
    偽證之刑責，當無僅因恐遭解職或與告訴人之胞弟熟識，即
    無畏於偽證罪之刑責，而虛構被告上開恐嚇言語，應認2 人
    所述應屬實在，復與證人丙○○前開證述大致相符，足認被
    告確係因不滿告訴人對其表示「看你要寫離職書還是馬上回
    去作業」等語，而以「我不會像鄭好環一樣，事情不會這樣
    就算了，我不會讓你好呷睏」（臺語），對告訴人出言恐嚇
    無疑。
(三)衡諸社會通常經驗，臺語中所謂「事情不會這樣就算了，我
    不會讓你好呷睏」等語，係指不會善罷甘休，要讓對方寢食
    難安之意。且依案發當時被告係於聽聞告訴人表示「看你要
    寫離職書還是馬上回去作業」等語，顯有以解雇相脅之意，
    而依證人丙○○所述，被告係「態度兇惡」；證人陳雅惠、
    王慧芬則證述：被告「很兇」地回應，全句為：「我不會像
    鄭好環一樣，事情不會這樣就算了，我不會讓你好呷睏」（
    臺語），依其前後語意連貫觀察，其意確係與先前離職員工
    鄭好環對照，表明其不會就此善罷甘休，要讓告訴人寢食難
    安之意甚明。而被告原係擔任該公司品管課組長，對於公司
    生產流程及產品品質均知之甚詳，倘欲報復，自有多種方法
    可輕易造成告訴人及其公司名譽或財產上之損害，告訴人所
    預想之散播謠言方法即為適例，自足以使告訴人心生畏懼，
    致生危害於安全。被告雖辯稱其真意係將循法律途徑要求告
    訴人賠償其因非法解雇所受損失云云，然依其上開恐嚇之詞
    ，警告之惡意濃厚，且語意不清，無一足認其意在循法律途
    徑請求救濟，客觀上足使一般人認其欲以不正方法報復，所
    辯無非卸責之詞，難以憑採。
(四)綜上所述，本件事證明確，被告犯行洵堪認定，應予依法論
    科。
三、按行為後法律有變更者，適用行為時之法律。但行為後之法
    律有利於行為人者，適用最有利於行為人之法律，刑法第2
    條第1 項定有明文。本件被告行為後，下列刑法條文均已修
    正，並於95年7 月1 日施行，茲比較適用法律如下：
  1.法定刑中罰金刑部分：修正前刑法第33條第5 款規定：罰金
    ：1 元（銀元）以上，並依罰金罰鍰提高標準條例及現行法
    規所定貨幣單位折算新臺幣條例規定，修正前最低罰金數額
    即為新臺幣30元。修正後刑法第33條第5 款則規定：罰金：
    新臺幣1 千元以上，以百元計算之。修正後最低罰金刑即為
    1 千元，自應以修正前之規定有利被告。
  2.易科罰金之部分：修正前刑法第41條第1 項前段規定：易科
    罰金得以（銀元）1 元以上3 元以下折算1 日。又行為時之
    易科罰金折算標準，修正前罰金罰鍰提高標準條例第2 條前
    段（現已刪除）規定，就其原定數額提高為100 倍折算1 日
    ，則被告行為時之易科罰金折算標準，應以銀元300 元即新
    臺幣900元折算1日。惟修正後刑法第41條第1 項前段則規定
    ：易科罰金得以新臺幣1 千元、2 千元或3 千元折算1 日。
    亦以修正前之規定有利於被告。
四、核被告乙○○所為，係犯刑法第305 條之恐嚇危害安全罪。
    爰審酌被告因一時不滿，而以言語恐嚇他人，使告訴人心生
    畏懼，始終否認犯行，未曾向告訴人表示歉意，難認有何悔
    意，犯罪後態度欠佳，本不宜輕縱；惟念其並無前科紀錄，
    有臺灣高等法院被告前案紀錄表1 份附卷可稽，素行尚可，
    因遭告訴人以解雇相逼，難於壓抑不滿，犯罪動機尚非惡劣
    及被告已遭解雇，復罹患直腸乙狀結腸連接部惡性腫瘤，經
    手術切除，有長庚紀念醫院診斷證明書在卷可參（本院卷第
    25頁）之經濟及健康等一切具體情狀，酌情量處如主文所示
    之刑，並諭知易科罰金之折算標準，以資懲儆。又本件被告
    犯罪時間在96年4 月24日以前，合於減刑條件，爰依中華民
    國96年罪犯減刑條例第2 條第1 項第3 款之規定，減其刑期
    2 分之1 ，即減刑如主文所示，並諭知同前之易科罰金折算
    標準。
據上論斷，應依刑事訴訟法第299 條第1 項前段、刑法第2 條第
1 項前段、第305 條，修正前刑法第41條第1 項前段，刑法施行
法第1 條之1 ，廢止前罰金罰鍰提高標準條例第2 條，中華民國
96年罪犯減刑條例第2 條第1 項前段、第7 條，判決如主文。
本案經檢察官甲○○到庭執行職務。
中　　華　　民　　國　　96　　年　　12　　月　　7 　　日
                  刑事第六庭    法　官  林柏壽
以上正本證明與原本無異。
如不服本判決應於收受本判決後10日內向本院提出上訴書狀，並
應敘述具體理由，如未敘述上訴理由者，應於上訴期間屆滿後20
日內補提理由書狀於本院（均須按他造當事人之人數附繕本）「
切勿逕送上級法院」。
中　　華　　民　　國　　96　　年　　12　　月　　7 　　日
　　　　　　　　　　　　　　　  書記官  林國龍
附錄本案論罪科刑法條：
中華民國刑法第305 條（恐嚇危害安全罪）
以加害生命、身體、自由、名譽、財產之事，恐嚇他人致生危害
於安全者，處2 年以下有期徒刑、拘役或3 百元以下罰金。
